臺灣高雄地方法院民事裁定　　　　　　 93年度重訴字第330號
原　　　告　乙○○
法定代理人　丙○○
訴訟代理人　連立堅　律師
　　　　　　李淑欣　律師
被　　　告　高雄縣政府環境保護局
法定代理人　甲○○
訴訟代理人　范仲良　律師
　　　　　　陳妙泉　律師
當事人間請求損害賠償事件，原告提起刑事附帶民事訴訟（93年
度交簡上附民字第1 號），經刑事庭移送前來，關於原告依國家
賠償法請求被告高雄縣政府環境保護局賠償部分，本院裁定如下
：
    主  文
原告之訴及其假執行之聲請均駁回。
訴訟費用由原告負擔。
    事實及理由
一、原告主張：同案被告丁○○（另行審理）係被告高雄縣政府
    環境保護局之臨時僱員，為隸屬被告之公務員，平日以駕駛
    稽查車稽查廢水為業，以駕駛為其附隨業務，於民國91年11
     月13 日11時許，駕駛高雄縣環保局所有車號E4－0337號自
    用小客車進行稽查作業，沿高雄縣美濃鎮○○街由東往西方
    向行駛，行經高雄縣美濃鎮○○街與清水街交岔路口時，本
    應注意行近交岔路口時，應減速慢行，作隨時停車之準備；
    並應注意駕駛時之車前狀況，並隨時採取必要之安全措施，
    以避免發生危險，而當時天氣晴朗、天色明亮、視距良好、
    道路係柏油路面，乾燥無障礙，亦無其他缺陷，且依其智識
    、能力，又無不能注意之事實，詎其竟未注意車前狀況，貿
    然急駛，適有原告駕駛車號WIR －075 號輕型機車，沿高雄
    縣美濃鎮○○街，由北往南方向行駛，亦行至上開交岔路口
    ，丁○○因未讓原告先行，貿然穿越上開交岔路口，致撞及
    原告機車左側，使原告因而人、車倒地，受有頭部外傷併顱
    內出血、腦水腫併左側肢體無力、顏面、左耳朵處裂傷（共
    長17公分）、胸部挫傷併右鎖骨骨折、左第六肋骨骨折、血
    胸等傷害，雖經送醫治療，迄今仍受有意識明顯障礙、左側
    肢體無力、喪失工作能力、日常生活完全需賴他人照顧之傷
    害。原告已就所受損害，依國家賠償法第10條之規定，以書
    面向被告請求賠償，惟協議不成立，乃依國家賠償法第2 條
    第2 項之規定，提起本訴。因原告共計受有財產上之損害如
    下：醫藥費用79,616元、看護費用共計3,323,566 元、每月
    工作損失共計6,469,604 元、年終獎金工作損失共計765,92
    0 元，及非財產上之損害8,940,039 元，扣除業已請領之強
    制汽車責任保險金1,245,516 元，爰請求被告高雄縣環保局
    給付原告18,333,229元，又因每月工作損失，自93年5 月1
    日即可請求，年終獎金工作損失，自94年3 月1 日即可請求
    ，其餘金額則自起訴時即可請求，並分別請求自93年5 月1
    日、94年3 月1 日及起訴狀繕本最後送達翌日，均至清償日
    止，按週年利率百分之5 計算之利息。並聲明：(一)被告及丁
    ○○應連帶給付原告18,333,029元，及其中11,097,505元自
    起訴狀繕本最後送達翌日起，其中6,469,604 元自94年5 月
    1 日起，另外765,920 元自94年3 月1 日起，均至清償日止
    ，按週年利率百分之5 計算之利息。(二)訴訟費用由被告負擔
    。(三)訴訟費用由被告負擔。
二、被告辯稱：原告主張被告應負國家賠償責任，並非主張被告
    為依民法負賠償責任之人，原告對於被告提起刑事附帶民事
    訴訟，顯與刑事訴訟法第487 條第1 項之規定不合，本件刑
    事附帶民事訴訟並不合法，應依民事訴訟法第249 條第1 項
    第6 款之規定，以裁定駁回。其次，原告請求之工作損害應
    以原告無工資收入方得請求，且應以原告正常工作時間之工
    資收入計算方屬合法，另非財產損害賠償金額過高。且原告
    就本件車禍之發生及損害之擴大與有過失，應減輕賠償金額
    等語。並聲明：(一)原告之訴駁回。(二)如受不利判決願供擔保
    請准免為假執行。
三、按因犯罪而受損害之人，以對於刑事被告及依民法負損害賠
    償責任之人請求回復其損害者為限，始得於刑事訴訟程序附
    帶提起民事訴訟，為刑事訴訟法第487 條第1 項所明定。於
    刑事訴訟程序附帶提起之民事訴訟，如不合於該條所定之要
    件者，由刑事庭依刑事訴訟法第504 條第1 項將其移送於民
    事庭後，亦不得將關於獨立民事訴訟之法規，溯及於附帶提
    起民事訴訟之時而予適用，仍應認其訴為不合法。依國家賠
    償法向賠償義務機關請求國家賠償，但協議不成立，欲起訴
    請求國家賠償，即應依國家賠償法第12條規定向賠償義務機
    關所在地之法院起訴，其依刑事訴訟法於刑事訴訟程序中提
    起附帶民事訴訟，請求相對人國家賠償，難認為合法（最高
    法院87年度臺抗字第52號裁定意旨參照）。查本件原告乃因
    同案被告丁○○涉嫌過失傷害案件，於刑事訴訟程序附帶提
    起民事訴訟，請求被告賠償損害，經本院刑事庭依刑事訴訟
    法第504 條第1 項規定，將附帶民事訴訟裁定移送於本院。
    被告原非上開過失傷害案件之被告，且原告係依國家賠償法
    請求被告賠償損害，被告亦非依民法負損害賠償責任之人，
    揆諸前揭說明，原告依刑事訴訟法於刑事訴訟程序中提起附
    帶民事訴訟，請求被告國家賠償，自難謂為合法，應以裁定
    駁回，又其訴既經駁回，其假執行之聲請，亦失所附麗，應
    併予駁回。
四、至原告於本院刑事庭將其提起之刑事附帶民事訴訟，移送本
    院民事庭後，所為訴之追加，由本院另行審結，附此敘明。
五、依民事訴訟法第249 條第1 項第6 款、第95條、第78條，裁
    定如主文。
中　　華　　民　　國　　94　　年　　12　　月　　8 　　日
                  民事第二庭  法  官  伍逸康
如不服本裁定應於送達後10日內向本院提出抗告狀，並繳納裁判
費新台幣1,000 元。
中　　華　　民　　國　　94　　年　　12　　月　　8 　　日
                              書記官  光聰
